【裁判字號】    90,訴,745
【裁判日期】    900824
【裁判案由】    偽造文書等
【裁判全文】
臺灣桃園地方法院刑事判決                            九十年度訴字第七四五號
    公  訴  人  臺灣桃園地方法院檢察署檢察官
    被      告  乙○○
右列被告因偽造文書等案件，經檢察官提起公訴（九十年度偵字第一八一號），本院
判決如左：
    主  文
乙○○行使偽造私文書，足以生損害於他人，處有期徒刑參月，如易科罰金，以參佰
元折算壹日。扣案之偽造「甲○○」年籍之身分證（含其上乙○○相片壹紙及「內政
部印」公印文壹枚）壹張，中華電信股份有限公司桃園營運處行動電話業務（租用╱
異動）申請書、同意書各貳紙上偽造之「甲○○」署名共肆枚，均沒收。
    事  實
一、乙○○曾於民國八十六年間因偽造文書案件，經臺灣板橋地方法院判處有期徒刑
    一年四月，緩刑四年，於八十八年十一月二十五日確定，於緩刑期間，竟不知悔
    改，為貪圖免費使用行動電話門號不法利益之目的，竟思以偽造之身分證辦理行
    動電話門號使用，遂與不詳年籍姓名「卓」姓之成年男子，共同基於偽造公印文
    、身分證之犯意聯絡，乙○○於九十年六月四日，在桃園縣南崁交流道，由乙○
    ○本人將其照片一張交給「卓」姓男子，再由「卓」姓男子自覓管道，偽造「甲
    ○○」年籍資料，惟貼有乙○○之上開照片，並偽造「內政部印」之公印文乙枚
    ，而偽造「甲○○」名義之身分證乙枚後，於同年月六日在前址將右開偽造身分
    證乙枚交予乙○○持有，乙○○則當場支付該名男子新台幣五千元，足生損害於
    內政部、戶政機關對戶籍管理之正確性及甲○○本人。嗣乙○○取得上開偽造身
    分證後，意圖以他人名義請領行動電話門號使用，致行動電話業者無從索討通話
    費，以取得不法利益，竟基於行使偽造私文書及特種文書之犯意，於九十年三月
    十六日下午四時三十分許，至位於桃園縣桃園市○○路○段三十號中華電信股份
    有限公司北區電信分公司桃園營運處（下簡稱中華電信），冒用甲○○名義申請
    辦理行動電話門號，而於中華電信行動電話業務（租用╱異動）申請書二紙、同
    意書二紙上分別偽造「甲○○」署名各一枚共四枚，且填寫完右開資料後，即連
    同右開偽造之身分證，一併交給中華電信承辦人員葉秀萍供查驗身分而行使，足
    以生損害於中華電信對於行動電話門號用戶之管理及甲○○本人。嗣因葉秀萍發
    現右開偽造身分證之顏色及鋼印有異，即通知主管報警當場查獲，乙○○始未得
    逞。警方並當場查扣偽造身分證一張及已遭乙○○撕毀之上開申請書、同意書共
    四張。
二、案經桃園縣警察局桃園分局報告臺灣桃園地方法院檢察署檢察官偵查起訴。
    理  由
一、右揭犯罪事實業據被告乙○○迭於警訊、偵查及本院審理時均坦承不諱，核與被
    害人甲○○及證人即中華電信員工葉秀萍於警訊時均指證綦詳（偵查卷第十頁至
    第十一頁、第十二頁至第十三頁參照），並有扣案前揭偽造身分證一張、甲○○
    名義之行動電話申請書、同意書各二紙扣案可資佐證，而扣案「甲○○」年籍之
    身分證，經本院勘驗結果，認扣案身分證之底紋、左右兩側邊梅花鋼印數量及大
    小、字體、國旗顏色、「內政部印」之印文外圍形狀、字體及顏色均與一般內政
    部核發之身分證有異，該身分證及其上之「內政部印」均係經偽造，並製有勘驗
    筆錄在卷，被告自白顯與事實相符，是本件被告事證明確，犯行洵堪認定。
二、查被告與卓姓男子共同偽造公印文及表徵身分之身分證後，復於冒名申請行動電
    話時，在申請書、同意書上偽造甲○○署名，並持該偽造屬私文書之申請書、同
    意書及偽造之身分證向中華電信員工葉秀萍行使以供查驗身分，惟尚未取得行動
    電話門號即遭查獲，未取得免付通訊費用之不法利益等行為，核犯刑法第二百十
    八條偽造公印文罪、第二百十六條、第二百十二條行使偽造特種文書、第二百十
    六條、第二百十條之行使偽造私文書罪及刑法第三百三十九條第三項、第二項之
    詐欺得利未遂罪。公訴人對被告偽造公印文部分，於起訴書漏載起訴法條，惟已
    於起訴事實欄載明該犯罪事實（包含於偽造身分證內），本院自應予以審理，合
    先敘明。又被告與「卓」姓成年男子間，由被告提供金錢及所需照片，而由該名
    男子以不詳管道完成偽造公印文、身分證，其等就偽造公印文罪及偽造特種文書
    罪之犯行部分，顯有犯意聯絡，行為分擔，應論以共同正犯。再偽造「甲○○」
    名義身分證之低度行為，為其持以行使上開偽造「甲○○」名義身分證之高度行
    為所吸收。又其偽造甲○○署名為偽造中華電信申請書、同意書私文書之部分行
    為；而其偽造私文書之低度行為則為行使之高度行為所吸收，均不另論罪。另被
    告所犯上開四罪間，有方法目的之牽連關係，為牽連犯，應依刑法第五十五條規
    定，從一重之行使偽造私文書罪處斷。爰審酌被告前因如事實欄所示之案件，行
    為時正值緩刑期間，有臺灣高等法院被告全國前案紀錄表存卷可按，竟仍未能把
    握法院予以再新之機會，不思勤奮向上，僅為貪圖免付行動電話費用，即偽造他
    人身分證並冒用他人名義申請行動電話門號以牟取不法利益，惟其尚未取得該行
    動電話門號，且該偽造身分證亦僅於本案初次使用，所侵害之利益尚屬輕微，又
    犯罪後坦承犯行態度良好等一切情狀，量處如主文所示之主刑，並諭知易科罰金
    之折算標準。
三、扣案之偽造身分證乙張（含其上被告照片乙張及「內政部印」公印文乙枚），係
    被告所有，且係因犯罪所得之物，業據其供承在卷，爰依刑法第三十八條第一項
    第三款規定，宣告沒收之。又扣案之中華電信股份有限公司桃園營運處行動電話
    業務（租用／異動）申請書、同意書各二張上偽造之「甲○○」署名共四枚，均
    係被告所偽造，已如前述，應依刑法第二百十九條規定，宣告沒收。
據上論斷，應依刑事訴訟法第二百九十九條第一項前段，刑法第二十八條、第二百十
六條、第二百十條、第二百十二條、第二百十八條第一項、第三百三十九條第三項、
第二項、第五十五條、第四十一條第一項前段、第三十八條第一項第三款、第二百十
九條，罰金罰鍰提高標準條例第一條前段、第二條，判決如主文。
本案經檢察官陳美華到庭執行職務
中      華      民      國    九十      年      八      月    二十四    日
                                 臺灣桃園地方法院刑事第六庭
                                     審判長法  官  孫 惠 琳
                                           法  官  林 曉 芳
                                           法  官  簡 婉 倫
右正本證明與原本無異。
如不服本判決，應於判決送達後十日內向本院提出上訴狀( 應附繕本 )，上訴於
臺灣高等法院。
                                           書記官  王 泰 元
中      華      民      國    九十      年      九      月      四      日
附錄本案論罪科刑法條
刑法第二百一十八條
偽造公印或公印文者，處五年以下有期徒刑。
盜用公印或公印文足以生損害於公眾或他人者，亦同。
刑法第二百一十六條
行使第二百十條至第二百十五條之文書者，依偽造、變造文書或登載不實
事項或使登載不實事項之規定處斷。
刑法第二百一十條
偽造、變造私文書，足以生損害於公眾或他人者，處五年以下有期徒刑。
刑法第二百一十二條
偽造、變造護照、旅券、免許證、特許證及關於品行、能力服務或其他相
類之證書、介紹書，足以生損害於公眾或他人者，處一年以下有期徒刑、
拘役或三百元以下罰金。
刑法第三百三十九條
意圖為自己或第三人不法之所有，以詐術使人將本人或第三人之物交付者
，處五年以下有期徒刑、拘役或科或併科一千元以下罰金。
以前項方法得財產上不法之利益或使第三人得之者，亦同。
前二項之未遂犯罰之。


司法院資訊處製作；財團法人民間司法改革基金會備份。
